臺灣板橋地方法院交通事件裁定　　　　　　　　　　九十三年度交聲字第二二一號
　　原處分機關　交通部公路總局臺北區監理所板橋監理站
　　異　議　人
　　即受處分人　甲○○
右列異議人因違反道路交通管理處罰條例案件，對於交通部公路總局臺北區監理所板
橋監理站九十二年十二月九日所為之板監違字第裁四一－ＡＢＷ三九一０七三號裁決
處分（原舉發案號：臺北市政府警察局九十一年十二月十四日北市警交大字第ＡＢＷ
三九一０七三號），聲明異議，本院裁定如左：
    主  文
原處分撤銷。
甲○○不罰。
    理  由
一、原處分意旨略以：異議人即受處分人甲○○於民國（下同）九十一年十二月十四
    日十時五分許，駕駛車牌號碼ＫＦＩ－二一０號重型機器腳踏車行經臺北市○○
    ○路與基隆路口時，為臺北市政府警察局信義分局三張犁派出所執勤員警以北市
    警交大字第ＡＢＷ三九一０七三號舉發違反道路交通管理事件通知單，當場舉發
    「駕照逾期（有效日期：九十年十月十八日）」違規並代保管駕駛執照。惟經原
    處分機關查核發現異議人之重型機車駕駛執照，前已因於八十六年十一月二十六
    日「未戴安全帽」違規，遭警舉發（舉發通知單號：北縣警刑交甲字第二三０二
    六二號）並經裁決罰鍰五百元，後因異議人未依限繳交罰鍰，於九十年三月十七
    日逕行註銷駕駛執照在案，故依道路交通管理處罰條例第二十一條第一項第六款
    規定，對異議人九十一年十二月十四日十時五分許之騎乘機車行為，於九十二年
    十二月九日以板監違字第裁四一－ＡＢＷ三九一０七三號裁決「使用註銷駕駛執
    照駕車」，罰鍰新臺幣（下同）一萬二千元。
二、異議意旨略以：異議人於九十年初曾收到裁決書，遂以電話與原處分機關板橋監
    理站聯絡，告知異議人之罰單均已繳清，站方人員稱會再以函文回覆異議人，但
    嗣後異議人未再收到任何函文，異議人當時為學生，故亦無時間再為查詢，對駕
    照於九十年三月十七日遭註銷一事均不知情，致使異議人於九十三年一月收到「
    使用註銷駕駛執照駕車」之裁決書。異議人的罰單從未漏繳過，怎會有八十六年
    的「未戴安全帽」罰單五百元未繳，因此異議人在不知情之情況下，被開出一張
    一萬二千元的罰單。又異議人在此期間內騎乘機車，曾多次為警方臨檢，員警以
    無線電查詢異議人之駕照資料時，均未曾有吊銷駕照之回覆。爰依法聲明異議等
    語。
三、按道路交通管理處罰條例第九十條規定：「違反本條例之行為，自行為成立之日
    起；行為有連續或繼續之狀態者，自行為終了之日起，逾三個月不得舉發。但汽
    車肇事致人受傷或死亡案件，因肇事責任不明，已送鑑定者，其期間自鑑定終結
    之日起算。」，就違反道路交通管理事件之舉發時效期間有明白規定。其目的在
    避免法律關係遲不確定致生法秩序不安定之結果，並同時保障人民權益。
四、經查：
（一）本件異議人於九十一年十二月十四日十時五分許，駕駛車牌號碼ＫＦＩ－二一
      ０號重型機車於臺北市○○○路與基隆路口，因「駕照逾期（期限九十年十月
      十八日）」違規，經臺北市政府警察局信義分局三張犁派出所執勤員警依道路
      交通管理處罰條例第二十二條第一項第六款當場舉發，有臺北市政府警察局北
      市警交大字第ＡＢＷ三九一０七三號舉發違反道路交通管理事件通知單（下稱
      舉發通知單）影本一件在卷可佐，其後因異議人未自動繳納罰鍰或提出陳述，
      原處分機關於九十二年十月十三日以板監違字第裁四一－ＡＢＷ三九一０七三
      號裁決書，依道路交通管理處罰條例第二十一條第一項第一款「未領有駕駛執
      照駕車」之規定，逕行裁決罰鍰九千六百元，異議人於同年十一月二十七日向
      原處分機關提出申訴，經原處分機關於同年十二月九日自行更正原裁決書內容
      ，改依道路交通管理處罰條例第二十一條第一項第六款「使用註銷駕駛執照駕
      車」之規定，裁決罰鍰一萬二千元，並以同年十二月十一日北監板四字第○九
      二八一○一九七三號函覆異議人更正前開裁決書之內容，併同更正後之裁決書
      （裁決書字號相同）於九十二年十二月十八日送達異議人，有原處分機關九十
      二年十二月十一日北監板四字第○九二八一○一九七三號函影本、九十二年十
      二月九日板監違字第裁四一－ＡＢＷ三九一０七三號裁決書影本、送達回執影
      本各一件附卷可參。異議人不服上開裁決，於九十三年一月六日（申訴書寄出
      郵戳日期為同年一月二日）向原處分機關提出申訴書，原處分機關未將該申訴
      書視同聲明異議狀之提出，依法移送管轄地方法院，而逕自於同年一月十九日
      以北監板三字第○九三八一○○○四一號函再次函覆異議人可依規定提出異議
      或到案繳納罰鍰，異議人於同年二月二日收受該函後，乃於同年二月十六日向
      原處分機關再次提出聲明（誤為申明）異議狀（寄出郵戳日期為九十三年二月
      十一日），有申訴書（含郵寄信封）、原處分機關九十三年一月十九日北監板
      三字第○九三八一○○○四一號函、送達回執及聲明（誤為申明）異議狀（含
      郵寄信封）各一紙在卷可稽。從而，異議人於九十二年十二月十八日收受本件
      九十二年十二月九日之更正後板監違字第裁四一－ＡＢＷ三九一０七三號裁決
      書後，已於二十日法定期間內之九十三年一月六日向原處分機關提出申訴書，
      聲明不服，其雖係以「申訴書」名義提出，然查其真意，當係對原裁決書不服
      所為之異議，是堪認異議人已於裁決書送達後二十日之法定不變期間內，提出
      聲明異議狀於原處分機關，其異議程序合於法律規定，合先敘明。
（二）異議人前於八十六年十一月二十六日因騎乘機車未戴安全帽之違規案件，經臺
      北縣政府警察局北縣警刑交甲字第二三０二六二號舉發違反道路交通管理事件
      通知單當場舉發，並經異議人當場簽收舉發通知單，惟其未於應到案日期前自
      行繳交罰款，嗣後原處分機關即交通部公路總局臺北區監理所板橋監理站於九
      十年一月三十日以第二三０二六二號裁決書逕行裁決罰鍰五百元，並限於九十
      年三月一日前繳納，該裁決書於九十年二月一日送達異議人並經異議人蓋章簽
      收之事實，有舉發通知單影本、裁決書送達掛號郵件收件回執影本各一件在卷
      可稽。又異議人未於繳納間內繳納罰鍰，經原處分機關依據「違反道路交通管
      理事件統一裁罰基準及處理細則」第六十一條第一項第一款、第三款規定，於
      九十年三月十七日易處吊銷異議人Ｚ000000000號重型機器腳踏車駕
      駛執照，並逕行註銷（九十年三月二十日輸入電腦資料）等情，復有交通部公
      路總局臺北區監理所板橋監理站九十三年三月八日北監板三字第○九三九一○
      ○九七三號函、一次裁決查詢報表、機車駕照基本資料查詢表各一件在卷可佐
      。異議人雖辯稱：其罰單皆未漏繳過云云，惟查，異議人籍下尚有臺北縣政府
      警察局八十八年八月二十四日北縣警交甲字第０一七０九００號「騎乘機車附
      載人員未戴安全帽」及臺北市政府警察局八十八年四月三日北市警交（八七）
      Ｂ字第００六二五０號「機車未依兩段式左轉」二件違規案件之罰鍰未繳納，
      有前開舉發通知單影本、歷史檔查詢結果各二件及違規查詢報表一件在卷可稽
      ，是異議人上開所辯，已非得遽以採信，且異議人復未能提出其已於期間內繳
      清原處分機關九十年一月三十日第二三０二六二號裁決之罰鍰五百元之相關證
      明資料，復查無其他證據證明異議人業已繳清上開罰鍰，是異議人空言已繳清
      罰鍰云云，尚無足採。從而，異議人前開機車駕照已遭依法逕行註銷之事實，
      固應堪認定。
（三）惟查，異議人係於九十一年十二月十四日十時五分許，駕駛車牌號碼ＫＦＩ－
      二一０號重型機車於臺北市○○○路與基隆路口，因「駕照逾期（九十年十月
      十八日）」違規之事實，經臺北市政府警察局信義分局三張犁派出所執勤員警
      依道路交通管理處罰條例第二十二條第一項第六款當場舉發，有臺北市政府警
      察局北市警交大字第ＡＢＷ三九一０七三號舉發通知單影本一件在卷可佐，是
      異議人於九十一年十二月十四日十時五分許遭舉發之違規事實係「駕照逾期」
      ，員警並未舉發其「使用註銷駕駛執照駕車」之違規事實。且查目前員警執勤
      時所攜帶之警用行動電腦，僅能查明車輛是否失竊，而無法當場查知駕駛人駕
      駛執照是否已吊銷。惟執勤員警如需當場查明，可利用警用無線電聯絡所屬單
      位值班台或勤務指揮中心，由相關人員經由電子閘門公路監理系統，查詢駕駛
      執照有無吊銷、吊扣等相關資料。然依目前交通執法實務作業，員警執行交通
      稽查勤務時，如遇駕駛人無照駕駛、未帶駕駛執照、駕駛執照逾期、經懷疑駕
      照有偽造、變造、矇領之虞，或有其他必須查詢之狀況時，執勤員警始會利用
      上揭系統查詢，並非每次取締交通違規時均需為之之事實，業經本院向內政部
      警政署查詢函覆明確，有內政部警政署九十三年三月十日警署交字第０九三０
      ０四一四七一號函在卷可稽。足見員警執勤時，並非對每位受稽查之民眾均查
      核其駕駛執照有否吊銷，而是由執勤員警依當場情狀決定有無查核駕照是否吊
      銷之必要。本件舉發員警於九十一年十二月十四日十時五分許舉發異議人違規
      當時，顯未利用相關系統查詢異議人之駕駛執照是否經註銷，因而僅舉發異議
      人「駕照逾期」之違規，而未依道路交通管理處罰條例第二十一條第一項第六
      款舉發「使用註銷駕駛執照駕車」之違規，換言之，異議人「使用註銷駕駛執
      照駕車」之違規事實，於九十一年十二月十四日十時五分許並未經發現舉發。
      嗣原處分機關發現異議人於九十一年十二月十四日十時五分許，實係「使用註
      銷駕駛執照駕車」之違規，並非「駕照逾期」，因而對異議人為舉發裁罰之時
      間為「九十二年十二月九日」，有原處分機關九十二年十二月九日板監違字第
      裁四一－ＡＢＷ三九一０七三號裁決書影本影本一件在卷可稽，然異議人上開
      「使用註銷駕駛執照駕車」之違規行為，自行為成立之日時（九十一年十二月
      十四日十時五分許）起算至原處分機關舉發裁罰時（九十二年十二月九日）止
      ，顯已逾三個月，揆諸上開道路交通管理處罰條例第九十條之規定，已不得舉
      發。
（四）綜上所述，本件異議人所持異議理由雖不足採，惟原處分機關之裁罰既於法有
      違，原處分應予撤銷，另諭知異議人不罰。
據上論斷，應依道路交通案件處理辦法第二十條前段，裁定如主文。
中      華      民      國    九十三    年      三      月    二十九    日
                                  臺灣板橋地方法院交通法庭
                                          法  官  白光華
右正本證明與原本無異。
如不服本裁定，應於送達後五日內，向本院提出抗告狀。
                                          書記官  陳靜怡
中      華      民      國    九十三    年      三      月    二十九    日
